【裁判字號】    99,訴,1010
【裁判日期】    990826
【裁判案由】    公共危險
【裁判全文】
臺灣高雄地方法院刑事判決              99年度訴字第1010號
公  訴  人  臺灣高雄地方法院檢察署檢察官
被      告  丙○○
上列被告因公共危險案件，經檢察官提起公訴（99年度偵字第
11860 號），本院判決如下：
    主  文
丙○○共同犯妨害公眾往來安全罪，處有期徒刑肆月，如易科罰
金，以新臺幣壹仟元折算壹日。緩刑貳年，緩刑期間付保護管束
，並應向指定之政府機關、政府機構、行政法人、社區或其他符
合公益目的之機構或團體，提供肆拾小時之義務勞務。
    事  實
一、丙○○於民國98年1 月1 日凌晨3 時33分，騎其母吳秀枝所
    有之095-ECC 號機車，搭載綽號「可可」真實姓名年籍不詳
    之女性友人，行經高雄市○○路、民族路口，遇有共乘約三
    、四十部機車之真實姓名年籍不詳之成年人車隊，竟與上開
    之人共同基於以上開方法致生公眾往來危險之犯意，加入該
    車隊以超速、闖越七賢路與民族口紅燈，駛上民族路橋佔據
    快車道行駛之方式行駛，致生公眾往來交通之危險，經警派
    員加入飆車車隊內跟拍而查獲。
二、案經臺灣高雄地方法院檢察署檢察官簽分偵查起訴。
    理  由
一、按被告以外之人於審判外之陳述，雖不符刑事訴訟法第159
    條之1 至之4 等4 條之規定，而經當事人於審判程序同意作
    為證據，法院審酌該言詞陳述或書面陳述作成時之情況，認
    為適當者，亦得為證據；又當事人、代理人或辯護人於法院
    調查證據時，知有刑事訴訟法第159 條第1 項不得為證據之
    情形，而未於言詞辯論終結前聲明異議者，視為有前項之同
    意，同法第159 條之5 定有明文。本案下列所引用之供述及
    非供述證據，業經本院依法踐行調查證據程序，公訴人、被
    告均不爭執各該證據之證據能力，且迄本院言詞辯論終結前
    未就上開證據之證據能力聲明異議，又查無依法應排除其證
    據能力之情形，是後述所引用證據之證據能力均無疑義，依
    法自有證據能力，均得作為本案證據，先予敘明。
二、訊據被告對於其於上開時地騎上開機車外出，並行經上開地
    點等情，固坦承不諱，惟矢口否認有何妨害公眾往來安全犯
    行，辯稱：伊當日是自高雄市○○區○○路出發到高雄市○
    ○路載友人「可可」後，要騎回到「可可」位於楠梓火車站
    附近之住家，而於上揭時間行經上開地點巧遇飆車族，但並
    無與之共同飆車云云。經查：
  (一)被告於98年1 月1 日凌晨3 時33分，騎其母吳秀枝所有之09
    5-ECC 號機車，搭載綽號「可可」真實姓名年籍不詳之女性
    友人，行經高雄市○○路、民族路口，遇有共乘約三、四十
    部機車之真實姓名年籍不詳之成年人車隊，竟與上開之人共
    同基於以上開方法致生公眾往來危險之犯意，加入該車隊以
    超速、闖越七賢路與民族口紅燈，駛上民族路橋佔據快車道
    行駛之方式行駛，致生公眾往來交通之危險，經警派員加入
    飆車車隊內跟拍而查獲之事實，業據當時跟拍蒐證之警員即
    證人甲○○於本院審理時證稱：伊於上揭時地在蒐證車副駕
    駛座上負責以攝影機攝影，當時確有拍到被告上揭違規行為
    ，之後並有製單處罰闖紅燈、行駛快車道、高速行駛之駕駛
    行為等語（見本院卷第23頁正背面），並有高雄市政府警察
    局舉發違反道路交通管理事件通知單2 份（見警卷第32頁）
    、翻拍照片15張（見警卷第36頁至第39頁背面）、路線圖1
    張（見警卷第40頁）、095- ECC車籍查詢基本資料詳細畫面
    1 張（見警卷第49頁背面），及經本院勘驗筆錄：「1 、從
    攝錄畫面中一開始顯示，該群飆車族有佔據快車道之行駛行
    為。00分31秒許至00 分38 秒許，一位身穿白色T 恤、機車
    燈閃爍「綠色」光之男子，從該飆車族群中向內側快車道行
    駛過去，穿梭在正在向前行駛的汽車陣中。並於01分07秒許
    ，該飆車族群紅燈左轉。2 、02分10秒許，陸續有數台機車
    從員警駕駛汽車（下稱蒐證車）之右側，行駛至蒐證車之前
    方。此時，在2 分14秒許，出現被告丙○○騎乘車牌095-EC
    C 號機車（後載一名身穿深色衣服的人），並且於2分20 秒
    許，攝錄畫面再次出現被告丙○○騎乘車牌095-ECC 號機車
    ，並與另一台機車並排，後面亦有一台機車，一直到2 分22
    秒許，該三台機車（包含被告丙○○）維持被告丙○○與另
    一台機車並排，另一台機車尾隨在後。緊接著，該三台機車
    （包含被告）行駛至快車道，繞過一台銀色汽車左側，從該
    汽車前面右轉。3 、被告丙○○騎乘機車右轉後，因蒐證員
    警持續向前行駛，因此後面攝錄畫面中未再有被告出現。」
    等語（本院訴字卷第22頁背面至第23頁正面）可證，足以認
    定。
  (二)被告雖執前詞置辯。然被告自高雄市○○路載友人「可可」
    返回「可可」位於楠梓火車站附近之住家，應係自九如路往
    北行駛，豈有可能反而往南經過上開地點，而巧遇飆車族。
    至被告又辯稱其不知道路回家云云，惟被告既知如何自高雄
    楠梓區○○路騎至九如路，豈有不知如何自九如路返回楠梓
    之理。被告所辯，顯無足採。且依本院勘驗之結果，被告行
    經上揭時地，可輕易得知有飆車車隊群聚、併排行駛，竟不
    予放慢速度遠離該車隊，或轉至其他無飆車族行駛之道路，
    反而與之共騎，甚至共同行駛至快車道等。可見被告顯係基
    於共同以前揭方式致生公眾往來危險之犯意而共騎，而非如
    其所辯僅是途中巧遇飆車族而已。
  (三)綜上所述，本案事證明確，被告所辯，不足採信，其犯行堪
    以認定，應依法論科。
三、按刑法第185 條第1 項之以他法致生往來之危險罪之「他法
    」，係指除損壞、壅塞以外，其他凡足以妨害公眾往來通行
    之方法皆是，以併排競駛或一前一後飆車之方式在道路上超
    速行車，易失控撞及道路上之其他人、車或路旁建物，自足
    生交通往來之危險，自係上開法條之他法（最高法院94年度
    臺上字第2863號判決意旨參照）。刑法第185 條第1 項之以
    他法致生往來之危險罪之他法，係指除損壞、壅塞以外，其
    他凡足以妨害公眾往來通行之方法皆是，以併排競駛或一前
    一後飆車之方式在道路上超速行車，易失控撞及道路上之其
    他人、車，當足生交通往來之危險，自係上開法條之他法。
    又行車速度，應依速限標誌或標線之規定，道路交通安全規
    則第93條第1項定有明文。所謂飆車，一般係指於某一路段
    超越最高時速限制，而以高速疾馳，以一前一後或併排方式
    為之，而造成公眾往來危險之狀態之意，為眾所共知，故多
    人於道路上高速競駛之行為，自非不得歸納入刑法第185 條
    第1 項「以其他方法致生往來危險」（最高法院77年度台上
    字第2459號判決參照）」。是核被告所為，係犯刑法第185
    條第1 項妨害公眾往來安全罪。次按意思之聯絡並不限於事
    前有所謀議，即僅於行為當時有共同犯意之聯絡者，亦屬之
    ，且其表示之方法，亦不以明示通謀為必要，即相互間有默
    示之合致，亦無不可；又共同正犯之意思聯絡，原不以數人
    間直接發生者為限，即有間接之聯絡者，亦包括在內，最高
    法院73年台上字第2364號、77年台上字第2135號判例意旨參
    照。本件被告參與飆車時，與其他參與飆車之人，均明知飆
    車行為之造成妨害公眾往來安全，須多人齊一為之，則彼等
    均在場可共見共聞其行徑之嚴重性，仍一意為之，自有合同
    意思，並互相利用他人之行為，是以被告與其他多名真實姓
    名年籍不詳之機車成年騎士間，就前開飆車之行為，互有犯
    意聯絡與行為分擔，應依刑法第28條均論以共同正犯。爰審
    酌被告明知飆車行為嚴重危害路上人車來往之安全，仍加入
    競飆，對道路交通往來之安全危害甚鉅，且飆車潛藏引起公
    安事故危機，造成實害之案例所在多有，飆車之囂張及破壞
    社會治安之行徑，為社會大眾所厭惡，警方為取締飆車行為
    ，常需動用大批優勢警力來遏阻，耗費警力並徒增社會成本
    ，行為實屬可議，及其犯罪之動機、目的、智識程度、生活
    狀況等一切情狀，量處如主文所示之刑，並諭知易科罰金之
    折算標準。又被告前未曾受有期徒刑以上刑之宣告，有臺灣
    高等法院被告前案紀錄表1份 在卷可稽，僅因一時失慮偶罹
    刑典，且被告年僅20歲（行為時年僅19歲），現已有正當職
    業，堪認被告經此偵、審程序及上開刑之宣告後，應知所警
    惕而信無再犯之虞，本院認上開對其所宣告之刑，以暫不執
    行其刑為當，爰依刑法第74條第1 項第1 款之規定，併予宣
    告緩刑2 年，以啟自新。並依刑法第74條第2 項第5 款之規
    定，命其應向檢察官指定之公益團體、地方自治團體或社區
    提供40小時之義務勞務，另併依刑法第93條第1 項第2 款之
    規定，諭知於緩刑期間付保護管束。
據上論斷，應依刑事訴訟法第299 條第1 項前段，刑法第28條、
第185 條第1 項、第41條第1 項前段、第74 條 第1 項第1 款、
第2 項第5 款、第93條第1 項第2 款，刑法施行法第1 條之1 ，
判決如主文。
本案經檢察官乙○○到庭執行職務。
中    華    民    國    99    年    8     月    26    日
                  刑事第二庭    審判長法  官  吳進寶
                                      法  官  李昆南
                                      法  官  施盈志
以上正本證明與原本無異。
如不服本判決應於收受送達後10日內向本院提出上訴書狀，並應
敘述具體理由；如未敘述上訴理由者，應於上訴期間屆滿後20日
內向本院補提理由書（均須按他造當事人之人數附繕本）「切勿
逕送上級法院」。
中    華    民    國    99    年    8     月    26    日
                                      書記官  林雅婷
附錄本判決論罪之法條：
中華民國刑法第185條
（妨害公眾往來安全罪）
損壞或壅塞陸路、水路、橋樑或其他公眾往來之設備或以他法致
生往來之危險者，處5年以下有期徒刑，拘役或5百元以下罰金。
因而致人於死者，處無期徒刑或 7 年以上有期徒刑。致重傷者，
處3年以上10年以下有期徒刑。
第 1 項之未遂犯罰之。

司法院資訊處製作；財團法人民間司法改革基金會備份。
